臺灣板橋地方法院刑事判決　　　　　　 100年度易字第3937號
公　訴　人　臺灣板橋地方法院檢察署檢察官
被　　　告　林繼信
上列被告因違反毒品危害防制條例案件，經檢察官提起公訴（10
0 年度撤緩毒偵字第141 號、100 年度毒偵字第4719號），被告
於準備程序中就被訴事實為有罪之陳述，本院裁定行簡式審判程
序，茲判決如下：
    主  文
林繼信施用第二級毒品，處有期徒刑貳月，如易科罰金，以新臺
幣壹仟元折算壹日，扣案之毒品吸食器壹組沒收。又施用第二級
毒品，處有期徒刑月，如易科罰金，以新臺幣壹仟元折算壹日
。又施用第二級毒品，處有期徒刑月，如易科罰金，以新臺幣
壹仟元折算壹日。應執行有期徒刑陸月，如易科罰金，以新臺幣
壹仟元折算壹日，扣案之毒品吸食器壹組沒收。
    事  實
一、林繼信明知甲基安非他命為毒品危害防制條例所列管之第二
    級毒品，依法不得持有及施用，竟基於施用第二級毒品之犯
    意，先後為下列犯行：
  (一)於民國99年7 月20日晚間7 時許，在臺北縣土城市（現改制
    為新北市土城區○○○街7 巷14號5 樓住處內，以將少量甲
    基安非他命置入玻璃球內點火燒烤嗅吸煙霧之方式，施用甲
    基安非他命1 次，嗣於同日晚間9 時35分許，為警在上址查
    獲，並扣得毒品吸食器1 組，經對其採尿送驗，結果呈安非
    他命類陽性反應，始悉上情（即99年度毒偵字第5903號偵查
    卷犯罪事實）。
  (二)又於100 年1 月5 日中午12時43分為警採尿時回溯96小時內
    之某時許，在不詳處所，以上述燒烤玻璃球嗅吸煙霧之方式
    ，施用甲基安非他命1 次，嗣於同日上午10時50分許，為警
    持搜索票在上址查獲，經對其採尿送驗，結果呈安非他命類
    陽性反應，復查悉上情（即100 年度毒偵字第1546號偵查卷
    犯罪事實）。
  (三)再於100 年5 月12日下午2 時許，在新北市○○區○○街7
    巷14號5 樓住處，亦以上述方式，施用甲基安非他命1 次。
    嗣經警於同日下午2 時30分許，在上址查獲，經對其採尿送
    驗，結果呈安非他命類陽性反應，始查獲上情（即100 年度
    毒偵字第4719號偵查卷犯罪事實）。
二、案經臺北縣政府警察局（現改制為新北市政府警察局）中和
    第二分局、新北市政府警察局瑞芳分局及中和第二分局移送
    臺灣板橋地方法院檢察署檢察官偵查起訴。
    理  由
一、按除被告所犯為死刑、無期徒刑、最輕本刑為3 年以上有期
    徒刑之罪或高等法院管轄第一審案件者外，於第一次審判期
    日前之準備程序進行中，被告先就被訴事實為有罪之陳述時
    ，審判長得告知被告簡式審判程序之旨，並聽取當事人、代
    理人、辯護人及輔佐人之意見後，裁定進行簡式審判程序，
    刑事訴訟法第273 條之1 第1 項定有明文。經核，本件被告
    林繼信所犯均係死刑、無期徒刑、最輕本刑為3 年以上有期
    徒刑以外之罪，其於準備程序中就被訴事實為有罪之陳述，
    經本院告知簡式審判程序之旨，並聽取公訴人及被告之意見
    後，爰依首揭規定，裁定進行簡式審判程序，合先敘明。
二、上揭事實一、(一)、(三)部分，業據被告於警詢、偵查中、本院
    準備程序及審理時坦承不諱，而事實一、(二)部分，另據被告
    於偵查中、本院準備程序及審理時供承在卷。此外，就事實
    一、(一)部分，並有吸食器1 組扣案可佐，又被告於為警三次
    查獲後，經警分別於99年7 月21日上午10時許、100 年1 月
    5 日中午12時43分許及同年5 月12日下午2 時35分許對其採
    集尿液送驗，確認結果均呈安非他命類陽性反應等情，有台
    灣檢驗科技股份有限公司出具之濫用藥物檢驗報告、警局偵
    辦毒品案尿液編號及姓名對照表各3 紙附卷可稽，足以佐證
    被告自白均與事實相符，堪以採信。
三、又按毒品危害防制條例對於施用第一、二級毒品者，認其係
    具有「病患性犯人」之特質，採行觀察、勒戒以戒除其身癮
    之措施。犯同條例第10條之罪者，依同條例第20條、第23條
    之規定，將其刑事處遇程序，區分為「初犯」及「五年內再
    犯」、「五年後再犯」。依其立法理由之說明：「初犯」，
    始須經觀察、勒戒；經觀察、勒戒執行完畢釋放後，「五年
    內再犯」者，因其再犯率甚高，原實施之觀察、勒戒既已無
    法收其實效，應依法追訴。至於經觀察、勒戒執行完畢釋放
    後，「五年後再犯」者，前所實施之觀察、勒戒已足以遮斷
    其施用毒品之毒癮，為期自新及協助其斷除毒癮，仍適用「
    初犯」規定，先經觀察、勒戒之程序。於此，僅限於「初犯
    」及「五年後再犯」二種情形，始應先經觀察、勒戒程序。
    復按毒品危害防制條例第24條規定本法第20條第1 項及第23
    條第2 項之程序，於檢察官先依刑事訴訟法第253 條之1 第
    1 項、第253 條之2 之規定，為附命完成戒癮治療之緩起訴
    處分時，或於少年法院（地方法院少年法庭）認以依少年事
    件處理法程序處理時，不適用之（第1 項）。前項緩起訴處
    分，經撤銷者，檢察官應依法追訴（第2 項）。係一般刑事
    訴訟程序之例外規定，屬刑事訴訟法第1 條第1 項規定之「
    其他法律所定之訴訟程序」。該第2 項既規定，前項（第1
    項）緩起訴處分，經撤銷者，檢察官應依法追訴，即已明示
    施用毒品案件於撤銷緩起訴處分後之法律效果為「依法追訴
    」，而非適用刑事訴訟法第253 條之3 所定撤銷緩起訴處分
    後得「繼續偵查或起訴」規定，此乃因檢察官已依毒品危害
    防制條例第24條第1 項為附命完成戒癮治療之緩起訴處分，
    被告事實上已接受等同「觀察、勒戒」之處遇，惟其竟未能
    履行該條件，自應於撤銷緩起訴處分後依法起訴，而無再次
    聲請法院裁定觀察、勒戒之必要（最高法院100 年度第1 次
    刑事庭會議決議意旨參照）。是被告本件事實一、(一)施用毒
    品犯行，前經臺灣板橋地方法院檢察署檢察官於民國99年9
    月28日以99年度毒偵字第5903號為附命完成戒癮治療之緩起
    訴處分，被告復於緩起訴期間內為事實一、(二)施用毒品犯行
    ，經同署檢察官併入執行上開緩起訴之戒癮治療，並將案件
    簽結，嗣因被告於緩起訴期間內再為事實一、(三)施用毒品犯
    行，而經臺灣板橋地方法院檢察署檢察官於100 年8 月18日
    以100 年度撤緩字第507 號撤銷緩起訴處分等情，有上開緩
    起訴處分書、簽呈、撤銷緩起訴處分書在卷足憑，揆諸前揭
    決議意旨，被告所犯本件事實一、(一)施用毒品犯行，與「五
    年內再犯」事實一、(二)、(三)施用毒品犯行，自均應依法進行
    追訴。據上，被告犯行洵堪認定，自應依法論科。
四、再按甲基安非他命為毒品危害防制條例第2 條第2 項第2 款
    所定之第二級毒品，核被告所為，均係犯毒品危害防制條例
    第10條第2 項之施用第二級毒品罪。其持有甲基安非他命之
    低度行為，為施用之高度行為所吸收，均不另論罪。被告三
    次施用第二級毒品，犯意各別，行為互殊，應予分論併罰。
    爰審酌被告於99年7 月20日因施用毒品為警查獲後，經檢察
    官為附命完成戒癮治療之緩起訴處分，且於緩起訴期間內為
    事實一、(二)之施用毒品犯行後，復經檢察官併為前案緩起訴
    之戒癮治療而不另為處分，惟被告竟於緩起訴期間內再為事
    實一、(三)之施用毒品犯行，顯見並無悔意，有負檢察官及毒
    品危害防制條例對施用毒品者之寬典，其施用甲基安非他命
    行為，非僅戕害自己身心健康、家庭和諧，並危害社會風氣
    ，應予非難；然兼衡其於本件犯罪前並無前案紀錄，有臺灣
    高等法院被告前案紀錄表可稽，素行非劣，學歷為高職畢業
    之智識程度（參見警詢筆錄），所犯尚未危及他人，犯罪之
    動機、目的，坦承犯行之犯罪後態度，審理中陳述係因婚姻
    遭遇瓶頸而誤交損友，並因此沾染吸毒惡習，現已遠離該生
    活圈，將生活重心投注在女兒及工作上，且有穩定工作等語
    ，頗具悔意等一切情狀，分別量處如主文所示之刑，並定其
    應執行之刑，及諭知如易科罰金之折算標準，以資懲儆。至
    事實一、(一)扣案之毒品吸食器1 組，為被告所有供其施用毒
    品所用之物，業據被告於警詢時供承在卷，爰併依刑法第38
    條第1 項第2 款之規定宣告沒收。另事實一、(三)扣案之毒品
    吸食器2 組（起訴書誤載為1 組），迭經被告於警詢、偵訊
    及本院審理時供稱非其所有（見100 年度毒偵字第4719號卷
    第18頁、本院卷第17頁），又查無證據可證明係被告所有供
    其犯罪所用之物，爰不予宣告沒收，附此敘明。
據上論斷，應依刑事訴訟法第273 條之1 第1 項、第299 條第1
項前段，毒品危害防制條例第10條第2 項，刑法第11條前段、第
41條第1 項前段、第51條第5 款、第38條第1 項第2 款，判決如
主文。
本案經檢察官周芳怡到庭執行職務。
中    華    民    國  100     年    12    月    15    日
                  刑事第十二庭  法  官  曹惠玲
上列正本證明與原本無異。
如不服本判決，應於判決送達後10日內敘明上訴理由，向本院提
出上訴狀 (應附繕本) ，上訴於臺灣高等法院。其未敘述上訴理
由者，應於上訴期間屆滿後20日內向本院補提理由書「切勿逕送
上級法院」。
                                書記官  蕭佩宜
中    華    民    國   100    年    12    月    15    日
附錄本案論罪科刑法條全文：
毒品危害防制條例第10條
施用第一級毒品者，處6 月以上5 年以下有期徒刑。
施用第二級毒品者，處3 年以下有期徒刑。